【裁判字號】    89,交訴,39
【裁判日期】    890810
【裁判案由】    遺棄
【裁判全文】
臺灣板橋地方法院刑事判決                          八十九年度交訴字第三九號
    公  訴  人  臺灣板橋地方法院檢察署檢察官
    被      告  丙○○
右列被告因遺棄案件，經檢察官提起公訴（八十八年度偵字第二六八一七號）及移送
併辦（八十九年度偵字第一ｏ八七號），甲○判決如左：
    主  文
丙○○無罪。
    理  由
一、公訴意旨（含併辦意旨）略以：被告丙○○（所涉過失致死罪部分，業經台灣高
    等法院判處有期徒刑壹年貳月確定）於民國八十七年十二月二十九日凌晨四時四
    十五分許，酒後駕駛車牌號碼ＩＬ─二四九九號自用小貨車，沿台北縣板橋市○
    ○路往信義路土城方向行駛，行經四川路與信義路交叉口，原應注意汽車駕駛人
    飲酒過量後不得駕車，且該道路為市區○○道時速不得超過三十公里，且行駛時
    ，應注意車前狀況，隨時採取必要安全措施。而依當時情形又無不能注意之情事
    ，竟疏於注意，貿然於酒後反應較遲頓情況下，仍以時速六十公里以上速度行駛
    ，並未注意前面車行狀況，致擦撞對向駕駛車牌號碼ＲＰＢ─九七八號機車之徐
    子弦，致徐子弦受傷倒地，丙○○於發生事故後，明知徐子弦已為無自救力之人
    ，依法令之規定應下車照顧竟未下車查看，反加速逃逸，嗣為路人發現報警，並
    告知警方范某車號，始循線查獲。案經徐子弦之父丁○○訴請偵辦，因認被告丙
    ○○涉犯刑法第二百九十四條第一項之罪嫌云云。
二、公訴人認被告涉有前揭罪嫌，係以被告經傳未到，惟查，被告於右開時、地駕車
    肇事並逃逸之犯罪事實，業據被告於該署八十八年度偵字第四五二八號案件偵查
    時及甲○八十八年度交訴字第八七號案件及台灣高等法院八十八年度交上易字第
    四五六號案件審理中皆坦承不諱，核與被害人丁○○指訴情節相符，又有交通事
    故調查報告表一紙及現場、車損等照片六張附卷可稽，被告酒後駕車撞及被害人
    徐子弦倒地，依法令本有救助之義務而未為，被告上開犯行堪以認定，為其論據
    。
三、按犯罪事實應依證據認定之，無證據不得推定其犯罪事實；又不能證明被告犯罪
    者，應諭知無罪之判決，刑事訴訟法第一百五十四條、第三百零一條第一項分別
    定有明文。又認定犯罪事實應依證據，為刑事訴訟法所明定，故被告否認犯罪事
    實所持之辯解，縱屬不能成立，仍非有積極證據足以證明其犯罪行為，不能遽為
    有罪之認定。又事實之認定，應憑證據，如未能發現相當證據，或證據不足以證
    明，自不能以推測或擬制之方法，以為裁判基礎。最高法院分別著有三十年度上
    字第一八三一號、四十年度台上字第八六號判例意旨可資參照。次按刑法第二百
    九十四條之違背義務遺棄罪為危險犯，其構成要件須以無自救力之人為犯罪客體
    ，若被遺棄之人於遭遺棄當時，並非無自救力之人，或已死亡者，則無所謂成立
    遺棄罪之問題。又於車禍案件，如車禍被害人係因車禍直接造成死亡之結果，雖
    曾經醫護人員施以救治後始死亡，究與因遺棄而致死亡之情形不同，如死亡原因
    ，已經驗明，死亡與肇事人逃逸，將被害人遺棄行為之間，無何因果關係，則肇
    事人僅應成立刑法第二百七十六條之過失致人於死罪，不另成立刑法第二百九十
    四條之罪。
四、經查，本件車禍發生時間為八十七年十二月二十九日凌晨四時四十五分許，此業
    經台灣高等法院於八十八年度交上易字第四五六號被告丙○○過失致死案件審理
    時認定無訛，有該案判決書附卷可稽。次查，本件臺灣板橋地方法院檢察署相驗
    屍體證明書，其所記載徐子弦死亡時間為八十七年十二月二十九日上午（參該署
    八十八年度相字第五ｏ號卷第二十一頁之相驗屍體證明書），並未明確認定被害
    人徐子弦之確實死亡時間，甲○乃依職權向臺灣板橋地方法院檢察署函查被害人
    徐子弦之確實死亡時間為何﹖又依被害人徐子弦之傷勢，其於車禍發生後，經即
    時送醫救治，是否有救治之望﹖該署函覆甲○稱死者徐子弦送醫急救時，尚有施
    行胸腹腔引流切開術，死亡時間請參考亞東醫院急診病歷，有該署八十九年五月
    二十六日乙○金行八八相字第五ｏ號函附卷可依。甲○復依職權向財團法人亞東
    醫院函查被害人徐子弦何時送至醫院急診﹖送至醫院時傷勢如何﹖有無生命跡象
    ﹖又徐子弦經何急救處理﹖何時死亡（確實時間）﹖又徐子弦若即時送醫，依其
    傷勢，是否可免於死亡﹖該院函覆甲○稱病患徐子弦於八十七年十二月二十九日
    清晨五點二十分由一一九人員送入該院急診，到院時已無生命徵象，其傷勢為鼻
    出血、左臉及左胸變形、雙腳雙手多處擦傷，以CPR（心肺復甦術）急救處理，
    送至該院前已死亡，無法判斷預測（何時死亡（確實時間）﹖又徐子弦若即時送
    醫，依其傷勢，是否可免於死亡﹖）等情，有該院八十九年五月二十五日八九亞
    門六四－二字第一二六八號函及函附之病歷表在卷可憑。又本件係台北縣消防局
    救災救護指揮中心一一九於八十七年十二月二十九日凌晨五時四分受理該案，由
    板橋分隊隊員周健銘、鄭明進兩名共同前往執行救護，到達現場時無法研判傷者
    是否已死亡，約五時十七分將傷者護送至亞東醫院等情，亦經甲○依職權向台北
    縣消防局函查屬實，有該局八十九年六月二十三日八九北消指字第ｏ六四ｏｏ號
    函及該局受理一一九電話救護案類記錄單及救護出勤紀錄表各一分在卷可依。綜
    上所述，依現存事證並無積極證據可資證明被害人徐子弦並非於本件車禍發生時
    （即八十七年十二月二十九日凌晨四時四十五分許）當場死亡，且查被害人徐子
    弦本件車禍所受傷勢（鼻出血、左臉及左胸變形、雙腳雙手多處擦傷）極為嚴重
    ，其極有可能於車禍當場即已死亡。是本諸罪疑惟輕及前揭證據取捨法則規定及
    判例意旨，於缺乏積極證據下，自不能率爾推定被害人徐子弦於車禍發生之後，
    未當場死亡，而僅陷於無自救力狀態，為無自救力之人。是被告於本件雖有逃逸
    而棄被害人徐子弦於不顧之行為，然與刑法第二百九十四條違背義務遺棄罪之被
    害人須為無自救力人（於車禍案件，須非當場死亡）之構成要件尚屬有間，此外
    ，復查無其他積極證據足資證明被害人徐子弦確因被告之遺棄行為，始生死亡結
    果，揆諸首諸法條規定，顯不能證明被告有公訴人所訴之遺棄犯行。是不能證明
    被告犯罪，爰依法諭知被告無罪之判決。末查，刑法固於八十八年三月三十日增
    訂第一百八十五條之四之公共危險罪，該罪僅須行為人駕駛動力交通工具肇事，
    致人死傷而逃逸者，即可成立該罪，不以被害人係無自救力之人為必要，惟本件
    被告駕駛動力交通工具肇事時間係在該條制定生效之前，依刑法第一條罪刑法定
    主義之規定，尚不得逕行適用該條規定處罰被告，附此敘明。又查臺灣板橋地方
    法院檢察署移送併辦部分（八十九年度偵字第一ｏ八七號），與起訴部分所訴之
    犯罪事實相同，且併辦檢察官亦認二者屬單純一罪，為事實上之同一案件，是本
    件雖經諭知無罪之判決，亦毋庸將併辦部分退回檢察官另行偵辦，併此敘明。
據上論斷，應依刑事訴訟法第三百零一條第一項，判決如主文。
本案經檢察官蔡宏展到庭執行職務
中    華    民    國      八十九      年      八     月       十       日
                                      臺灣板橋地方法院交通法庭
                                          法  官  呂  安  樂
右正本證明與原本無異。
如不服本判決，應於判決送達後十日內向甲○提出上訴狀 (應附繕本) ，上訴於
臺灣高等法院。
                                         書記官  陳   玉  嬋
中      華      民國    八十九    年     八     月     十     日


司法院資訊處製作；財團法人民間司法改革基金會備份。
